【裁判字號】    98,交聲再,4
【裁判日期】    980119
【裁判案由】    過失致死
【裁判全文】
臺灣高等法院刑事裁定                 98年度交聲再字第4號
再審聲請人
即受判決人  甲○○
上列聲請人因過失致死案件，對於本院九十七年度交上訴字第一
二一號，中華民國九十七年九月二十五日第二審確定判決 (第一
審案號：台灣桃園地方法院九十七年度交訴字第四十五號，起訴
案號：台灣桃園地方法院檢察署九十七年度偵字第二一六六號）
，聲請再審，本院裁定如下：
    主  文
再審之聲請駁回。
    理  由
一、聲請意旨略以：「再審聲請人即受判決人甲○○雖曾向警察
    機關報告本案車禍之發生經過，惟再審聲請人本身並無過失
    ，在未經調查鑑定之前，即推測認定再審聲請人有過失，顯
    有主觀上輕率疏漏之處。依肇事現場當時未裝管制燈號致被
    害人周憲章超速，且不注意車前狀況，撞上再審聲請人靜止
    之車輛，係政府機關之責任，本案肇事後政府機關已補正燈
    號管制，顯然本案之發生係政府未裝設燈號管制致周憲章違
    規所造成，有刑事訴訟法第四百二十條第一項第六款之情事
    ，請求鈞院准予再開再審程序詳為調查，以符法紀，而伸民
    冤，實乃德便」等語。
二、按刑事訴訟法第四百二十條第一項第六款所謂發見確實之新
    證據，係指該證據於事實審法院判決前已經存在，為法院、
    當事人所不知，不及調查斟酌，至其後始行發見，且就證據
    本身形式上觀察，固不以絕對不須經過調查程序為條件，但
    必須顯然可認為足以動搖原有罪確定判決，而為受判決人無
    罪、免訴、免刑或輕於原判決所認罪名之判決者為限。故受
    理聲請再審之最後事實審法院，應就聲請再審理由之所謂「
    新證據」，是否具備事實審判決前已經存在，為法院、當事
    人所不知，事後方行發見之「嶄新性」，及顯然可認足以動
    搖原有罪確定判決，應為無罪、免訴、免刑或輕於原判決罪
    名之「顯然性」二要件，加以審查，為判斷應否准予開始再
    審之準據（最高法院九十三年度台抗字第九十八號裁定參照
    ）。
三、本件聲請人係以發見確實之新證據為由聲請再審。聲請意旨
    主張本案肇事後政府機關已補正號誌管制。經查：原確定判
    決係於民國九十七年九月二十五日宣示，而肇事路段新設管
    制燈號究為何時設立？自再審聲請狀無從知悉，倘於原確定
    判決宣示後設置，則已未合「新證據須於事實審判決前已經
    存在」之嶄新性要件。又縱該新證據係於事實審判決前已經
    存在，觀原確定判決第三頁載述「依附卷交通事故調查報告
    表所載，事故發生時天候晴、光線為日間自然光線、柏油路
    面乾燥、無缺陷，且無障礙物，視距良好等情形，並無不能
    注意之情事，亦無使被告不能注意遵循前開交通安全法規行
    車之情事，被告駕駛營業貨運曳引車沿中興路往大溪方向行
    駛，於中興路九龍段十三巷口處，欲右轉進入該巷道時，竟
    貿然跨越分向限制線逆向行駛，而釀成本起事故。」可知，
    原確定判決法院認定再審聲請人有過失之理由係審酌事故發
    生時天候晴、光線為日間自然光線（上午八時許）、柏油路
    面乾燥、無缺陷，且無障礙物，視距良好等情形及再審聲請
    人有貿然跨越分向限制線逆向行駛之行為而作出之判斷，與
    有無設置交通號誌無涉，縱使肇事當時政府於肇事路段設置
    管制交通號誌，依道路交通標誌標線號誌設置規則第三條第
    三款「號誌以規定之時間上交互更迭之光色訊號，設置於交
    岔路口或其他特殊地點，用以將道路通行權指定給車輛駕駛
    人與行人，管制其行止及轉向之交通管制設施。」之規定，
    交通號誌設置目的係在「將道路通行權指定給車輛駕駛人與
    行人，管制其行止及轉向」，並非管制駕駛人得否跨越分向
    限制線而逆向行駛，故再審聲請人逆向行駛行徑，仍違反交
    通法規之行政義務，難謂其無過失。是再審聲請人所提出之
    新證據，形式上仍不足動搖本院形成輕於原有罪判決之心證
    ，核其所提之新證據未合於「顯然性」之要件。
四、綜上所述，再審聲請人所述上情並無合於刑事訴訟法第四百
    二十條第一項第六款所定之情形，自難認有再審之理由，應
    予駁回。
據上論斷，應依刑事訴訟法第四百三十四條第一項，裁定如主文
。
中    華    民    國    98    年    1     月    19    日
                  刑事第十三庭  審判長法  官  曾德水
                                      法  官  趙文卿
                                      法  官  林婷立
以上正本證明與原本無異。
如不服本裁定，應於收受送達後五日內向本院提出抗告狀。
                                      書記官  王增華
中    華    民    國    98    年    1     月    20    日


司法院資訊處製作；財團法人民間司法改革基金會備份。
